臺灣新竹地方法院刑事判決　　　　　 100年度交簡上字第41號
上　訴　人
即　被　告　周安喜
上列上訴人即被告因公共危險案件，不服本院新竹簡易庭100 年
度竹交簡字第270 號中華民國100 年4 月1 日第一審簡易判決（
聲請案號：臺灣新竹地方法院檢察署99年度速偵字第9218號），
提起上訴，本院管轄第二審之合議庭判決如下：
    主  文
上訴駁回。
周安喜緩刑貳年。
    事  實
一、周安喜曾於民國93年間因酒醉駕車之公共危險案件，經本院
    新竹簡易庭以93年度竹交簡字第72號判決判處罰金銀元2 萬
    元。詎猶不知悔改，明知飲酒後將導致其注意能力減低、反
    應能力變慢，在此時仍駕車行駛於道路上，隨時將有致他人
    於死、傷之危險，竟於99年9 月25日某時許，在不詳地點，
    飲用酒類後，已達不能安全駕駛動力交通工具之狀況下，仍
    騎乘其所有車牌號碼HHZ-561 號之重型機車行駛於道路上。
    嗣於同日晚上11時26分許，其騎乘上開機車沿新竹市○○街
    299 巷由南往北方向行經西門街299 巷與西門街交岔路口時
    ，適有余佳峰所騎乘附載黃思維之車號525-BRZ 號重型機車
    沿新竹市○○街由東往西方向行駛至上開交岔路口，周安喜
    因酒後意識模糊，注意力、反應力及操控能力均明顯降低情
    形下，不慎撞擊由余佳峰所駕駛車牌號碼525-BRZ 號重型機
    車之左側車體，致余佳峰人車倒地，並受有背、臀、腳部等
    傷害（周安喜所涉過失傷害犯行，未據告訴），及致黃思維
    受有手、腳、背部等傷害（周安喜所涉過失傷害犯行，未據
    告訴），並致自己受有急性呼吸衰竭、損傷後之蜘蛛網膜下
    出血之傷害，經警據報到場處理，將周安喜送至南門綜合醫
    院急救，經抽驗其血液送驗，測得其血液中所含酒精濃度達
    123.4MG/DL（換算為呼氣酒精濃度為每公升0.58毫克），始
    查悉上情。
二、案經新竹市警察局第一分局報告臺灣新竹地方法院檢察署檢
    察官偵查後聲請簡易判決處刑。
    理  由
壹、程序部分：
    按被告以外之人於審判外之言詞或書面陳述，除法律有規定
    者外，不得作為證據；又被告以外之人於審判外之陳述，雖
    不符合同法第159 條之1 至第159 條之4 之規定，但經當事
    人於審判程序同意作為證據，法院審酌該言詞陳述或書面陳
    述作成時之情況，認為適當者，亦得為證據。當事人、代理
    人或辯護人於法院調查證據時，知有第159 條第1 項不得為
    證據之情形，而未於言詞辯論終結前聲明異議者，視為有前
    項之同意，刑事訴訟法第159 條第1 項及第159 條之5 分別
    定有明文。經查，本判決下列所引用之各該被告以外之人於
    審判外之陳述（包含書面陳述），除公務員職務上製作之紀
    錄文書，並無顯不可信之情況，依刑事訴訟法第159 條之4
    第1 款規定，有證據能力外，其餘亦屬傳聞證據部分，本案
    被告周安喜於準備程序時未聲明異議，且對檢察官所提出之
    各項證據就證據能力均表示無意見（參本院簡上卷第28頁）
    ，而本院審酌上開供述或非供述等證據資料製作時之情況，
    無不當取供及證明力明顯過低之瑕疵，認以之作為證據應屬
    適當，故揆諸前開規定，認前揭證據資料應有證據能力。
貳、實體部分
一、認定犯罪事實所憑之證據及認定之理由：
    上開事實迭據被告周安喜於本院行準備程序及審理時坦承不
    諱（參本院簡上卷第28、43頁），復據被害人余佳峰、黃思
    維於警詢中陳述在卷（參偵卷第10頁背面、第12頁背面）暨
    證人劉嘉軒於警詢中證述甚詳（參偵卷第14頁背面），且被
    告於車禍發生後經送南門綜合醫院急救，於翌日凌晨0 時31
    分許抽取血液檢驗，血液中酒精濃度為123.4MG/DL，換算呼
    氣酒精濃度為每公升0.58毫克，此有南門綜合醫院99年9 月
    26日血清特殊報告1 份在卷可參（參偵卷第31頁），堪認被
    告周安喜於99年9 月25日在某不詳時間有飲用酒類等情，此
    外，復有道路交通事故現場圖、道路交通事故調查報告表(一)
    (二)、現場相片、南門綜合醫院診斷證明書及新竹市警察局舉
    發違反道路交通管理事件通知單在卷可佐（參偵卷第16-30
    頁、第33頁）。參酌國外認定標準，對於酒精濃度呼氣已達
    每公升0.55毫克或血液濃度達0.11％以上者，肇事率為一般
    正常人之10倍以上，有法務部88年5 月18日（88）法檢字第
    001669號函文說明足參。而本件被告周安喜之血液中酒精濃
    度為123.4MG/DL換算呼氣酒精濃度為每公升0.58毫克，且騎
    乘機車至交岔路口已撞擊他人機車，足認其反應遲鈍，駕駛
    判斷力欠佳，堪認被告周安喜於飲酒後顯已達不能安全駕駛
    之程度。綜上，本件被告酒後駕車公共危險犯行明確，應依
    法予以論科。
二、新舊法比較：
    查被告周安喜行為後，刑法第185 條之3 於100 年11月8 日
    修正，於同年11月30日公布，並自同年12月2 日施行，修正
    前僅有「服用毒品、麻醉藥品、酒類或其他相類之物，不能
    安全駕駛動力交通工具而駕駛者」之一項犯罪態樣規定，且
    其法定刑原為「1 年以下有期徒刑、拘役或科或併科15萬元
    以下罰金。」；修正後雖原第一項之犯罪構成要件維持不變
    ，但法定刑變更為「處2 年以下有期徒刑、拘役或科或併科
    20萬元以下罰金」；且修正後另增定第2 項增加「因而致人
    於死者，處1 年以上7 年以下有期徒刑；致重傷者，處6 月
    以上5 年以下有期徒刑。」之犯罪態樣，此次修法涉及刑度
    變更及科刑規範變更，自有新舊法比較之必要。本件被告周
    安喜涉犯不能安全駕駛動力交通工具罪，並未肇至他人重傷
    或死亡之結果，其犯行則無修正後增定第2 項規定之適用，
    合先敘明。然被告周安喜本件犯行，若適用舊法，刑度則為
    有期徒刑1 年以下、拘役或科或併科15萬元以下罰金，若適
    用新法，刑度為有期徒刑2 年以下，拘役或科或併科20萬元
    以下之罰金，顯見適用舊法較有利於被告周安喜，是本件經
    比較新舊法，依刑法第2 條第1 項前段規定，應適用被告周
    安喜行為時即修正前之刑法第185 條之3 予以論處。
三、論罪與科刑：
    核被告周安喜所為，係犯修正前刑法第185 條之3 之酒後駕
    車公共危險罪。原審以被告上開犯行明確，適用上揭規定，
    並審酌被告除前有1 次酒後駕車公共危險案件刑事紀錄外，
    另有過失致死案件之刑事前科，有臺灣高等法院被告前案紀
    錄表1 份在卷可參，雖不構成累犯，足徵其不知悔改，其於
    飲酒後已不能安全駕駛，仍不顧公眾之安危，駕駛動力交通
    工具於公眾往來之道路，影響交通安全，並造成他人受傷及
    自己身受重傷，且犯後未坦承犯行，態度難認良好等一切情
    狀，量處有期徒刑3 月，並就上開宣告刑部分諭知如易科罰
    金之折算標準，其認事用法並無不合，量刑亦屬允當。被告
    以原審量刑過重云云為由上訴，指摘原審判決不當，惟被告
    曾有過失致死及1 次酒後駕車公共危險案件刑事紀錄，已如
    前述，則原審量處有期徒刑3 月，並就上開宣告刑部分諭知
    如易科罰金之折算標準，難謂有何過當之處，被告空言爭執
    原審量刑過重，執詞上訴，難認為有理由，應予駁回。本件
    於原審判決後，刑法第185 條之3 之規定雖已修正並公布施
    行，但該修正後之規定並非較有利於被告，原審判決適用行
    為時法論科，而未及比較適用，並不構成撤銷之原因，併予
    敘明。
四、末查，被告前雖曾於87年間因過失致死案經本院判處有期徒
    刑8 月，緩刑3 年，然緩刑期滿未經撤銷緩刑，視為未曾受
    刑之宣告，且93年間因酒醉駕車公共危險案件係經判處罰金
    銀元2 萬元，被告未曾因故意犯罪受有期徒刑以上刑之宣告
    ，此有臺灣高等法院被告前案紀錄表存卷可查，其雖曾於93
    年間因酒後不能安全駕駛之公共危險犯行，經本院判處罰金
    確定，惟考量被告此次酒後騎車行為已造成被告自己腦外傷
    致左側肢體偏癱、認知功能缺損，並領有肢體障礙之身心障
    礙手冊，此有衛生署新竹醫院診斷證明書及中華民身心障礙
    手冊在卷可參（參本院簡上卷第11-12 頁），被告幾已無法
    駕駛動力交通工具，其因一時失慮致罹刑章，經此酒醉騎車
    致身受重傷迄今仍行動不便之慘痛教訓後，應已知所警惕，
    信無再犯之虞，本院綜核各情認上開刑之宣告，已足策其自
    新，所受宣告之刑，以暫不執行為適當，爰併予宣告緩刑2
    年。
據上論斷，應依刑事訴訟法第455 條之1 第1 項、第3 項、第36
8 條，刑法第74條第1 項第1 款，判決如主文。
本案經檢察官趙佳儀到庭執行職務。
中    華    民    國   100    年    12    月    26    日
                  刑事第二庭    審判長法  官  賴淑敏
                                      法  官  楊數盈
                                      法  官  毛松廷
以上正本證明與原本無異。
不得上訴。
中    華    民    國   100    年    12    月    26    日
                                      書記官  劉亭筠
附錄：本案論罪科刑法條全文：
修正前中華民國刑法第185條之3
服用毒品、麻醉藥品、酒類或其他相類似之物，不能安全駕駛動
力交通工具而駕駛者，處1 年以下有期徒刑、拘役或科或併科15
萬元以下罰金。